【裁判字號】    89,易,9
【裁判日期】    890530
【裁判案由】    重利
【裁判全文】
臺灣宜蘭地方法院刑事判決                              八十九年度易字第九號
    公  訴  人  臺灣宜蘭地方法院檢察署檢察官
    被      告  甲○○
    被      告  丙○○
右列被告因重利案件，經檢察官提起公訴 (八十八年度偵字第一八二四號），本院判
決如左：
    主  文
甲○○、丙○○共同乘他人急迫貸以金錢，而取得與原本顯不相當之重利，各處有期
徒刑參月，如易科罰金，均以參佰元折算壹日。
    事  實
一、甲○○與丙○○基於共同之犯意聯絡，自民國八十八年四月初起，每人出資新臺
    幣（下同）三千五百元，由丙○○在中國時報廣告欄刊登「身分證借貸」廣告，
    並以丙○○使用之行動電話Ｚ000000000號，作為聯絡方式，引誘不特
    定之借款人與其連繫，共同經營資金放款之業務。嗣於同年四月初某日，因有借
    款人丁○○急迫需用款，閱讀上開廣告後與甲○○聯絡借款，甲○○即前往丁○○位於宜蘭縣宜蘭市○○路四十四之三十三號二樓之住處，貸與一萬元，並收取
    每十天一期三十分 (月息九十分），即一萬元收取三千元之利息，且借款之初即
    預扣第一期十天三千元之利息，而取得與原本顯不相當之重利。丁○○在支付二
    期利息後因無力支付，乃報警處理，嗣於同年五月四日下午六時三十分許，在丁○○右開住處查獲前去收取利息之甲○○，丙○○則經甲○○供認與丁○○指認
    口卡而查獲。
二、案經宜蘭縣警察局移送台灣宜蘭地方法院檢察署檢察官偵查起訴。
    理  由
一、訊據被告甲○○、丙○○均否認有重利犯行。被告甲○○辯稱：是有借一萬元予
    丁○○，惟並無登報，且利息並無這麼高，伊於八十八年五月五日在宜蘭縣警察
    局刑警隊警訊中關於與丙○○共同經營地下錢莊之自白不實在，該自白係遭刑求
    所致云云。被告丙○○則辯稱：伊並無與甲○○共同經營地下錢莊，第一次是陪
    甲○○一起去的，他們的借貸關係伊不清楚也不認識丁○○，該行動電話係伊借
    給甲○○使用云云。經查：
（一）被告甲○○於本院訊問時指認宜蘭縣警察局刑警隊小隊長己○○於訊問時對其
      刑求。經訊之證人己○○到院結證否認對被告甲○○刑求，在場警員即證人戊○○、乙○○亦證稱被告甲○○於警訊時並無遭刑求。再查，被告甲○○先陳
      稱：「有二、三個警察以拳頭打胸部。」等語，後又改稱：「（問：有無受傷
      ？）打嘴巴隔天就消了」等語（見本院卷第四十二頁及第四十三頁），被告甲○○對何處被打指述已有不符，且據被告自述並無外傷，被告所辯遭刑求逼供
      ，顯不足採。再參以被告甲○○於偵查中檢察官訊問時，並未抗辯警訊筆錄之
      製作，有何遭受刑求之情形；且其於本院訊問時自陳檢察官並無任何強暴、脅
      迫、利誘或詐欺之行為，而其於偵查中檢察官初訊時所為之供述竟仍與警訊自
      白之內容相符，益見被告甲○○所述警訊筆錄不實在、警訊自白係被刑求而不
      具任意性之說，要無足採，合先敘明。
（二）被告甲○○在警局初訊中自白稱：丁○○一共借貸一萬元，每十天為一期須繳
      納利息三千元，月息為九十分，丁○○一共繳二期，共六千元等語。在偵查中
      亦供認：「八十八年四月初我們每人（指伊與丙○○）出三千五百元，合計七
      千元，丙○○有登報，用他所有Ｚ000000000電話做為聯絡，只有丁○○一人來借錢，她看到報紙後打電話來，我和丙○○直接到她家去，她借一
      萬元，我們先扣利息三千元，她拿機車行照做抵押，十天之後和丙○○去他家
      收三千元利息，之後就拿不到錢了」（見偵查卷第二十二、二十三頁），核與
      被害人丁○○於警訊、偵查中及本院調查時指述：「借一萬元，實際上給我七
      千元，就只有拿這次的利息，到後來我說沒有錢，他們就說朋友沒有就算了，
      利息是三千元，但有二次我都沒有給他們，我每次都是打電話給甲○○... 。
      當初我有拿機車行照為抵押，拿給甲○○，已還給我了。」等語（見本院卷第
      二十九頁）大致相符。被告甲○○事後翻異前供，否認犯行，顯係飾卸之詞，
      不足採信。
（三）被害人丁○○於警訊中指訴：「.. 後來自稱小張（即甲○○）即與一位留平
      頭之男子到我現住處.. 另再隔十天呂某再與留平頭之一位男子到現住處收取
      利息.. 後來呂某與留平頭之男子向我催討多次.. 」等語（見偵查卷第九頁）
      ，而該留平頭之男子確係被告丙○○，經證人丁○○指認丙○○之口卡無誤，
      徵之被告丙○○於本院訊問時亦自承：「第一次是我陪甲○○一起去的.. 」
      等語（見本院卷第四十四頁），足見被告丙○○確實曾與被告甲○○前往被害
      人丁○○住處收取利息無誤。又被告甲○○於偵查中亦供認：被告丙○○與伊
      每人先出三千五百元，由被告丙○○登報並提供行動電話作為聯絡之用等語，
      其雖於本院審理時改稱：「丙○○只有跟我去過一次，在第二次去收利息..
      」等語（見本院卷第六十六頁），然查，作聯絡借款所用之行動電話Ｚ000
      000000號確為被告丙○○所申用，為被告丙○○所是認，衡情被告甲○○與丙○○間既無財務糾紛或結怨，被告甲○○當無於偵查中誣指被告丙○○
      之理，被告甲○○嗣後改稱本件與被告丙○○無涉、被告丙○○空言否認犯行
      ，均不足採信。綜上，本件事證明確，被告二人犯行堪予認定。
二、核被告甲○○、丙○○所為係犯刑法第三百四十四條之重利罪。被告二人間就所
    犯上開罪名，有犯意聯絡與行為分擔，應依共同正犯論處。爰審酌被告甲○○、
    丙○○犯罪動機、目的、情節、貸放金錢收取重利，對經濟秩序及借款人生計所
    生損害及犯後之態度等一切情狀，各量處如主文所示之刑，並均諭知易科罰金之
    折算標準，以資懲戒。
據上論斷，應依刑事訴訟法第二百九十九條第一項前段、刑法第二十八條、第三百四
十四條、第四十一條、罰金罰鍰提高標準條例第一條前段、第二條，判決如主文。
本案經檢察官吳慧蘭到庭執行職務
中      華      民      國     八十九     年     五      月     三十    日
                                   臺灣宜蘭地方法院刑事第二庭
                                      審判長法  官  黃  永  勝
                                            法  官  林  俊  廷
                                            法  官  郭  淑  珍
右正本證明與原本無異。
如不服本判決，應於判決送達後十日內向本院提出上訴狀。（應附繕本）
                                            書記官  陳  淑  宜
中      華      民      國     八十九     年     六      月     一      日
附錄法條：
刑法第三百四十四條
乘他人急迫、輕率或無經驗，貸以金錢或其他物品，而取得與原本顯不相當之重利者
，處一年以下有期徒刑、拘役或科或併科一千元以下罰金。


司法院資訊處製作；財團法人民間司法改革基金會備份。
